【裁判字號】    90,交上更(一),14
【裁判日期】    901225
【裁判案由】    遺棄
【裁判全文】
臺灣高等法院高雄分院刑事判決          九十年度交上更(一)字第一四號
    上  訴  人
    即  被  告  甲○○
    指定辯護人  本院公設辯護人  李佩娟
右上訴人因遺棄案件，不服臺灣高雄地方法院九十年度交訴字第二五六號，中華民國
九十年三月二十九日第一審判決（起訴案號：臺灣高雄地方法院檢察署八十九年度偵
字第一五八二八號）提起上訴，判決後，經最高法院發回更審，本院判決如左：
    主  文
上訴駁回。
    事  實
一、甲○○前有詐欺、恐嚇、違反麻醉藥品管理條例等多次前科，最近一次，於民國
    八十四年間犯竊盜罪，經最高法院判處有期徒刑一年十月確定，於八十五年一月
    十八日入監執行，嗣於八十六年四月二十九日交付保護管束，於八十六年六月二
    十三日保護管束期間而執行完畢，詎仍不知悔改，未考領有汽車駕駛執照，明知
    無駕駛執照即不得駕駛汽車，竟於八十九年六月五日下午二時三十分許，駕駛其
    前所竊得懸掛陳瓊芳所有車牌號碼ＺＡ－六二四六號之自小客車（該車身為丙○
    ○所有之自用小客車，車牌號碼為ＺＢ－八五○九號，甲○○涉犯竊盜罪部分，
    另經本院併另案審理），沿高雄市○○區○○路由北往南行駛，本應注意車前情
    況，隨時採取必要之安全措施，以避免道路交通事故之發生，且當時天候晴朗，
    日間自然光線，柏油路面乾燥無缺陷，道路無障礙物，視距乙好，依其智識、能
    力亦無不能注意之情事，竟疏於注意前方人車動態，於途經該路與華榮路口以北
    二十公尺前處，適有盧陳來換騎乘車牌號碼ＯＷＡ－五八七號機車行駛在前，甲
    ○○見狀閃避不及，致所駕駛前開自用小客車自後先撞擊盧陳來換所騎乘前開機
    車，並續衝撞丁○○、戊○○等人所有停放於路邊停車格內之自用小客車、營業
    用小客車（毀損部分未據丁○○、戊○○等人提出告訴），盧陳來換受前述撞擊
    因而人車倒地，而受有頭部外傷性合併顱骨骨折、重度腦挫傷及廣泛性軸突損傷
    等傷害。甲○○於肇事後，僅託不詳路人叫救護車，未採其他必要處理措施，竟
    逕自棄車逃逸，經由事故現場附近路人以電話通知警方，乃將盧陳來換送往國軍
    左營醫院救治，惟仍因傷重不治於同日晚間十時許不治死亡。嗣警方採集甲○○
    上開棄置肇事現場之自用小客車所遺留之指、掌紋及血跡送驗，並循線查獲其藏
    匿地址之電話，於同年七月十五日下午五時許，在高雄市新興區○○○路與自立
    路口，逮獲甲○○。（過失致死部分，業經判處有期徒刑二年六月確定）。
二、案經高雄市政府警察局左營分局報請台灣高雄地方法院檢察署檢察官偵查起訴。
    理  由
一、訊據上訴人即被告甲○○對於右揭時、地超速駕駛前開自小客車撞及被害人盧陳
    來換所騎乘之機車，於肇事後僅託人叫救護車，即棄車逃逸等事實，迭據被告甲
    ○○於警、偵訊坦承不諱（參警卷第一頁至第二頁、偵查卷第二十六頁至第二十
    八頁、七十三頁至第七十七頁、第八十三頁至第八十四頁、本院九十年三月十五
    日審判筆錄），並有道路交通事故調查報告表在警卷可稽（參警卷第三十七頁）
    。再警方據報前往肇事現場處理，自被告甲○○所棄置之前開自小客車內，採集
    遺留於前開車輛之指、掌紋及血跡送驗結果，確屬被告之指、掌紋及血跡一情，
    亦有內政部警政署刑事警察局八十九年八月十八日（八九）刑醫字第九八○三九
    號鑑驗書、八十九年六月二十六日（八九）刑紋字第七七六七八號函附鑑驗書各
    一份在卷可證（參警卷第四十七頁至第五十二頁、偵查卷第五十八頁）。而被害
    人盧陳來換係因本件車禍受有如前述頭部外傷性合併顱骨骨折、重度腦挫傷及廣
    泛性軸突損傷等傷害傷重而不治死亡，除有國軍左營醫院診斷證明書一份附卷足
    證外（參台灣高雄地方法院檢察署八十九年度相字第九一二號相驗卷第十七頁）
    ，亦經台灣高雄地方法院檢察署檢察官督同法醫師相驗屬實，並製有勘驗筆錄、
    驗斷書及相驗屍體證明書在卷可憑（參台灣高雄地方法院檢察署八十九年度相字
    第九一二號相驗卷第十九頁至第二十三頁）。是被告犯行應堪認定。
二、按汽車駕駛人，駕駛汽車肇事致人受傷或死亡，應即採取救護或其他必要措施，
    並向警察機關報告，不得駛離、逃逸，亦為道路交通管理處罰條例第六十二條第
    一項所規定。本件被告甲○○駕車肇事致被害人盧陳來換受傷，逕自逃逸，核被
    告所為，係犯刑法第一百八十五條之四之肇事致人受傷逃逸罪，按刑法第一百八
    十五條之四之肇事致人死傷逃逸罪，乃為加強救護，減少被害人之死傷，促使駕
    駛人於肇事後能對被害人即時救護，是該罪之成立祇以行為人有駕駛動力交通工
    具肇事，致人死傷而逃逸之事實為已足，不以行為人之肇事有無過失，被害人是
    否因之成為無自救能力人為必要，故在肇事致人受傷而逃逸之情形，其處罰之要
    件既較同法第二百九十四條第一項遺棄罪為寬，且兩者之法定刑度相同，刑法第
    一百八十五條之四自為同法第二百九十四條第一項之特別規定，應優先適用。又
    同法第二百九十四條第二項之遺棄因而致人於死（重傷）罪，為同條第一項違背
    義務遺棄罪之結果加重犯規定。是在駕駛動力交通工具肇事致人死傷，使陷於無
    自救能力而逃逸之情形，倘被害人因其逃逸，致發生客觀上能預見而不預見之重
    傷或死亡之加重結果者，始應對行為人之肇事逃逸行為，論以該遺棄之加重結果
    犯罪責，不再適用同法第一百八十五條之四肇事致人受傷逃逸罪。惟本案被告於
    肇事現場，曾囑託路人叫救護車，雖即離去，惟被害人已經救護車送往附近之國
    軍左營醫院急救，此迭經被告於警偵訊供明，復有該醫院診斷證明書記載可稽，
    而被害人之死亡，係遭被告駕車撞擊致頭部外傷性合併顱骨骨折，重度腦挫傷及
    廣泛性軸突損傷，經急救無效，被告並經本院前審以過失致死判處有期徒刑二年
    六月確定，故被害人之死亡，並非因被告逃逸未將之送醫急救，因遺棄於現場致
    死，自不能論以遺棄致死罪責；另查被告曾因竊盜案件，經最高法院判處有期徒
    刑一年十月確定，於八十五年一月十八日入監執行，嗣於八十六年四月二十九日
    交付保護管束，於八十六年六月二十三日保護管束期間而執行完畢之事實，有臺
    灣高雄地方法院檢察署刑案資料查註紀錄表及臺灣高等法院被告全國前案紀錄表
    附卷可稽，其受此有期徒刑執行完畢後，五年內再犯有期徒刑以上之本罪，應依
    累犯之規定，加重其刑。
四、原審因而適用刑法第一百八十五條之四、第四十七條，並審酌被告重大過失而肇
    事，且逃逸陷被害人求償不易等一切情狀，量處有期徒刑三年，其認事用法，核
    無不合，量刑亦稱允洽，被告上訴意旨認量刑過重，指摘原判決不當，為無理由
    ，應予駁回。
據上論結，應依刑事訴訟法第三百六十八條，判決如主文。
本案經檢察官朱文彬到庭執行職務。
中    華    民    國      九十      年      十二      月      二十五    日
                              臺灣高等法院高雄分院刑事第九庭
                                  審判長法官  張明松
                                        法官  任森銓
                                        法官  江泰章
右正本證明與原本無異。
如不服本判決，應於判決送達後十日內向本院提出上訴狀，其未述理由者並應於提
出上訴狀後十日內向本院補提理由書（應附繕本)。
                                      書記官  郭榮芳
中    華    民    國      九十      年      十二      月     二十六     日
附錄：本判決論罪科刑法條：
刑法第一百八十五條之四
駕駛動力交通工具肇事，致人死傷而逃逸者，處六月以上五年以下有期徒刑。
                                                                        Ｋ


司法院資訊處製作；財團法人民間司法改革基金會備份。
